【裁判字號】    95,台上,5060
【裁判日期】    950914
【裁判案由】    違反毒品危害防制條例
【裁判全文】
最高法院刑事判決            九十五年度台上字第五０六０號
    上  訴  人  甲○○
                        45號.
    選任辯護人  洪梅芬律師
                涂欣成律師
                李季錦律師
上列上訴人因違反毒品危害防制條例案件，不服台灣高等法院台
南分院中華民國九十五年七月二十六日第二審更審判決（九十四
年度重上更(二)字第四五九號，起訴案號：台灣台南地方法院檢察
署八十八年度偵字第一二九八一號），提起上訴，本院判決如下
：
    主  文
原判決撤銷，發回台灣高等法院台南分院。
    理  由
本件原判決認定上訴人甲○○明知安非他命係屬毒品危害防制條
例列管之第二級毒品，禁止持有、販賣，竟基於意圖營利之概括
之犯意，連續於民國八十六年九月間、八十七年八月中旬某日，
在台南縣大內鄉大內村內庄六十八之一號舊宅，分別以新台幣（
下同）一千元、二千元之價格，先後販賣第二級毒品安非他命兩
次予葉信利施用，所得共計三千元，案經台南縣警察局善化分局
報請台灣台南地方法院檢察署檢察官偵查起訴等情，因而撤銷第
一審之科刑判決，改判論處上訴人連續販賣第二級毒品罪刑，固
非無見。
惟查：(一)認定犯罪事實所憑之證據，其為訴訟上之證明，必須達
於一般人均可得確信其為真實而無可懷疑之程度，始可據為被告
有罪之證明，倘若犯罪之證明尚未達於此一程度，遽採為犯罪之
依據，即難謂為適法。查原判決係依證人葉信利之指訴為論據；
但葉信利於警詢及原審更審中證稱：其向上訴人購買安非他命約
三十次。於偵查中證稱：八十六年九月起至八十七年八月間止，
約一星期向上訴人購買安非他命各一次。於第一審法院審理時證
稱：其至上訴人住處拿毒品及打電話要上訴人幫忙調貨各有一、
二次，每次都只有一千多元各等語（見警卷第六頁，原審更(二)卷
八三頁、偵查卷第一三頁反面，第一審卷第一四五頁）；證人如
確向上訴人購買安非他命，何以前後所供各情殊異，是該證言之
真實性，已非無疑。況警方至上訴人住處搜索時，並無扣得任何
安非他命，亦有搜索扣押筆錄可按。證人即台南縣警察局善化分
局大內分駐所所長萬慶賢證稱：八十八年八月份曾持搜索票搜索
上訴人住處，並予以採尿送驗結果，呈陽性反應而予以移送，詢
問時上訴人主動提及葉信利在吸毒，之後曾加以查證，約一個月
之後，葉信利即遭台南縣警察局善化分局刑事組查獲（見一審卷
第八０頁，原審上訴卷一第四七頁），葉信利陳稱：其因施用毒
品被查獲後，被帶到派出所，據派出所之人告知，其係遭上訴人
檢舉等語（見一審卷第一四七頁，原審更(二)卷第一七五頁），則
葉信利於知悉上訴人檢舉其吸毒後，有無挾怨誣陷？其證言是否
已達於確信之程度，即待調查釐清。(二)毒品危害防制條例第四條
之販賣毒品罪，並不以販入之後復行賣出為構成要件，但須以營
利為目的將毒品購入或賣出，有一於此，其犯罪即經完成。是有
罪之判決，應將上開意圖營利之目的條件，於理由中說明其所憑
之依據，否則即有理由不備之違誤。查證人葉信利亦證稱：「我
吃的毒品有的是去被告家跟他說我要毒品，被告說他要幫我調貨
，我若打電話去，也是跟他說我要毒品，他說要去跟別人調貨。
去他家的情況是我將錢先交給被告，之後我看到有人來，然後被
告就將毒品交給我了，我沒有看到那個人，也沒有說到話，也不
知道被告與他買多少，打電話的情況則是他說要幫我調貨，我再
打電話過去問他，然後我再過去找他，一手交錢，一手交毒品」
等語（見一審卷第一四四、一四五頁）。則上訴人上開代為調貨
、取款、交付毒品等情，是否出於營利之意圖，原審未敘明其所
憑之具體證據，自嫌理由欠備。上訴意旨指摘原判決不當，尚非
全無理由，應認仍有撤銷發回更審之原因。至原判決理由七不另
為無罪之諭知部分，因公訴人認與前揭論罪科刑部分，為裁判上
一罪，基於審判不可分原則，爰一併發回，附此敘明。
據上論結，應依刑事訴訟法第三百九十七條、第四百零一條，判
決如主文。
中    華    民    國  九十五  年    九    月   十四   日
                      最高法院刑事第五庭
                          審判長法官  莊  登  照
                                法官  洪  明  輝
                                法官  黃  一  鑫
                                法官  林  秀  夫
                                法官  徐  昌  錦
      本件正本證明與原本無異
                                      書  記  官
中    華    民    國  九十五  年    九    月   二十   日
                                                      Ｅ


司法院資訊處製作；財團法人民間司法改革基金會備份。
